【裁判字號】    97,竹簡,575
【裁判日期】    970912
【裁判案由】    給付報酬
【裁判全文】
臺灣新竹地方法院民事簡易判決       97年度竹簡字第575號
原      告  美商聯邦快遞股份有限公司台灣分公司
法定代理人  甲○○
訴訟代理人  乙○○
被      告  頻率科技股份有限公司
法定代理人  丁○○
訴訟代理人  丙○○
上列當事人間請求給付報酬事件，本院於民國97年8月19日言詞
辯論終結，判決如下：
    主      文
被告應給付原告新臺幣拾萬仟壹佰伍拾元，及自民國九十
七年五月十三日起至清償日止按週年利率百分之五計算之利息。
原告其餘之訴駁回。
訴訟費用由被告負擔百分之七十二，餘由原告負擔。
本判決第一項得假執行；但被告如於假執行程序實施前以新臺幣
拾萬仟壹佰伍拾元為原告預供擔保，得免為假執行。
    事實及理由
壹、事實摘要：
一、原告主張：
(一)、被告於民國96年7月間委託原告運送貨品予訴外人「EDH（SO
    UTH AFRICA）（PTY）LTD」（即南非國「斯泰蘭布斯市」某
    公司），並指定由收件人即訴外人付款，該次運費總金額為
    新臺幣416,914元。
(二)、原告將上開貨品送達予訴外人「EDH（SOUTH AFRICA）（PTY
    ）LTD」時，曾依被告託運單指示，向該訴外人提示付款，
    然遭訴外人拒絕，依兩造運送契約「即使貴公司給本公司不
    同的付款指示，貴公司仍須首先負責與託運貨物有關之所有
    費用，包括運費、可能的附加費、海關稅項及關稅估算之稅
    款．．．」之約定，運費之支付於託運單上雖有付款方式之
    選項，但此為託運人指定之付款方式，若遇收件人拒不付款
    時，則寄件人必須負擔運費之給付責任，被告對此業知悉甚
    詳。
(三)、依原告接受託運慣例，寄件人於託運時，託運單上之付款方
    式指定由收件人付款，原告不報價。原告因提供國際快遞服
    務之地區及涵蓋範圍廣大，運費勢必依地區不同、託運貨物
    本身重量加上材積重量而有所不同。再者，近年國際原油價
    格浮動頻繁，基於成本與收益平衡，原告提供國際快遞服務
    之運費當然也會視情況而作調整，綜合這些因素，故未在託
    運單上列明運費計算方式。不過，原告公司網站首頁國際快
    遞之寄件選項有提供運費試算功能，任何使用者只須進入網
    站，依畫面指示鍵入貨物欲送達之目的地及重量均可進行試
    算查詢。
(四)、由上揭網站服務功能可知，原告提供託運服務之運費乃公開
    資訊，任何人若欲取得運費金額價格，均可利用該試算功能
    進行查詢，亦可撥原告客戶服務中心詢問。原告係以提供國
    際快遞運送服務以賺取運費為業之跨國法人公司，公司商譽
    自然是原告所最重視的重點之一。託運人與原告訂立運送契
    約，委託原告運送貨物，當事人雙方當然須接受契約條款限
    制，託運人並應負收件人拒不付款時之給付運費之責。本件
    運費被告向原告託運之前可逕至原告網站查詢運費價格，或
    認託運單上運費資訊不夠明確，甚或如被告答辯狀所述，於
    託運時曾詢問承辦人員運送費用，但仍無從得知明確之運費
    價格，當可立即向承辦人員或原告公司客戶服務中心表示拒
    絕委託原告運送，實不應於運送人將託運物品送達至訴外人
    ，遭訴外人拒絕付款，導致被告須依照運送契約「付款責任
    」之約定，負擔給付運費責任時，方辯稱自始不知運費多寡
    ，係遭原告陷於錯誤，而誤將貨物交由原告運送，如此說法
    ，乃屬卸責之辭，實令人難以茍同。
(五)、被告提出菁鼎國際物流股份有限公司、臺灣日通國際物流股
    份有限公司及近鐵通運股份有限公司等物流公司所收取之運
    費報價單，並藉此比較本件原告對被告所請求給付之運費款
    。惟快遞公司與物流公司在運送服務上實屬不同性質，被告
    所提出之上揭物流公司報價資料於本件並無參考價值，蓋：
    、被告於前次庭期稱此3家物流公司計算運費皆不以材積
    為計價標準。經原告查證後，其運費計價標準仍須計算材積
    重量，並非如被告代理人所述皆不計算。、國際快遞公司
    與國際物流公司雖兩者皆有提供國際空運服務，然而實際上
    卻有許多不同之處。就貨物送達時間而言，快遞公司比物流
    公司迅速，且享有指定特定時間送達之優點，並同時提供貨
    物追蹤服務，相較物流公司送達時間不定，且貨物寄出便無
    法追蹤。、運送過程中若貨物價值發生損失、滅失或損壞
    ，如係快遞公司所引起，快遞公司通常會依照貨物海關申報
    價值核定負擔一定之賠償責任，物流公司於一般情形不負此
    責任。況被告所提供之3家物流公司報價單，皆僅載明臺灣
    地區所收取之費用，亦即貨物抵達目的地後，貨物進出口必
    須負擔關稅、清關費用、報關行報酬及其它費用並未包含在
    內，且該3張報價單上所標示之收件地點與本件不相同，而
    該3紙報價單係以南非國當地交通發達之城市（約翰尼斯堡
    及開普敦）為收件地點，本件收件地點「斯泰蘭布斯市」在
    當地係偏遠地區，貨物抵達目的地後，尚須由當地貨運公司
    運送至收件人處，此過程中勢必有運費及其它相關費用產生
    ，上揭費用在被告所提供之物流公司報價單上無一提及，一
    般而言，在貨物送達當地清關後，再運送至偏遠地區仍須不
    少費用。是快遞公司於接受客戶委託之後，在送達收件人之
    前所必須之清關、申報及繳納關稅服務等內容及所需費用，
    包括在當地將貨物運送至收件人，皆已計入請求之運費中，
    就此而言快遞公司比物流公司所提供之內容已便利許多，並
    能指定送達時間，此功能在運送上也使快遞公司在接受客戶
    委託進行運送過程中較具透明化，以上皆為快遞公司與物流
    公司在運送中相形之下之優點。
(六)、經原告以與本案相同之運送條件向美商優比速國際股份有限
    公司（以下簡稱UPS快遞公司）客戶服務中心查詢費用後（
    以相同包裹數、材積重量、寄件方及收件方郵遞區號、收件
    人付款等條件），UPS快遞公司報價為新臺幣413,905元（計
    入燃油附加費，但未含稅），此報價金額與被告所提報價單
    價格差距相差近新臺幣400,000元，若物流公司運費價格遠
    比快遞公司低廉，則許多跨國性經營之快遞公司焉能在國際
    上營運至今？由此看來，快遞公司與物流公司在所提供之服
    務內容上實有所不同，被告所提之報價單於輔助本件裁判而
    言實無任何參考價值。
(七)、原告為此聲明：
(1)、被告應給付原告新臺幣416,914元，及自支付命令送達被告
    翌日（即97年5月13日）起至清償日止，按年利率百分之5計
    算之利息。
(2)、訴訟費用由被告負擔。
二、被告則以：
(一)、被告於96年7月25日接獲南非WILMA KLEIHANS先生訂購11盒
    防電磁波貼片（每盒63×63×70公分，重11.5公斤，總重12
    4公斤）。被告於同年7月30日將貨物交由原告運送，惟被告
    寄送貨物時，曾詢問原告承辦人員運費數額，該名承辦人員
    僅答覆係收件人付費，要被告不要擔心，而原告交付予被告
    之收據亦未有運費之記載，僅載明被告貨物價值美金1,732
    元（折合新臺幣40,000元），事後原告竟索求運費高達新
    臺幣410,000元。
(二)、按一般契約成立，標的必須明確，且雙方對於約定事項都同
    意，即意思表示相互一致，契約始為成立，民法第153條定
    有明文。本件原告與被告間就運費認知差異懸殊，兩造間之
    契約並不成立。況原告交付之上開收據既載明「收件人付費
    」，原告未向收件人收取運費，而向被告請求，被告自得拒
    絕給付。
(三)、另按行使債權履行債務，應依誠信原則，原告明知運費與貨
    物價值懸殊，竟未盡告知義務，使被告陷於錯誤，將該貨物
    交付原告運送，顯然違背誠信原則，被告且已將此錯誤之意
    思表示撤銷等語置辯。
(四)、被告為此聲明：
(1)、原告之訴駁回。
(2)、訴訟費用由原告負擔。
(3)、願供擔保請准予免為假執行。
貳、程序部分：本件原告原係向本院聲請核發支付命令，惟被告
    業於法定期間內提出異議，依據民事訴訟法第521條第2項規
    定，即應以原支付命令之聲請視為起訴。
、實體部分：
一、不爭執事項：
(一)、被告因訴外人南非國人WILMA KLEIHANS向其訂購11盒防電磁
    波貼片，於96年7月30日委託原告以空運方式，將重達124公
    斤之貨品（每盒63×63×70公分，重11.5公斤）運送至南非
    國，被告之FedEx帳號為000000000。原告收受貨物後依據原
    告公司貨物材基計算標準，計算貨物總重量為509.5公斤。
(二)、被告委託原告運送上開貨物時，由原告出具空運提單（Inte
    rnational Air Waybill）交由被告填寫，被告於付款方式
    欄勾選由收件人支付運費，該收件人之FedEx帳號為0000000
    00。嗣原告將上開貨物運送予訴外人WILMA  KLEIHANS收受
    後，收件人並未付款。
(三)、前述空運提單背面印有「國際契約條款修正」，其「付款責
    任」條款約定：「即使貴公司給本公司不同的付款指示，貴
    公司仍須首先負責與託運貨物有關之所有費用，包括運費、
    可能的附加費、海關稅項及關稅估算之稅款（其中包括本公
    司以同額預付之費用）、政府罰金、稅金、本公司律師費及
    法律費用。此外，貴公司亦應負責本公司因將託運貨物送回
    貴公司或因尚未決定如何處理而將託運貨物存倉所造成的一
    切費用。」
(四)、兩造為上開託運時，未於空運提單上約定運費如何計算。
二、爭執事項：
(一)、被告以兩造洽談託運貨物時，未約定運費數額，該運送契約
    之意思表示不一致，契約不成立，有無理由?
(二)、原告於運送前未告知貨物價值與運費支出懸殊，是否導致被
    告認知有誤，而為錯誤的意思表示?
(三)、被告主張託運單上載明運費由收件人支付，原告不得向被告
    請求給付運費，有無理由？
(四)、原告行使本件債權，有無違反誠實信用原則?
三、得心證之理由：
(一)、被告託運系爭貨物時，曾詢問原告運費數額，原告僅告以運
    費係由收件人負擔不需擔心，既未於空運提單上約定運費如
    何計算，亦未將運費計算依據及總數額告知被告等情，業經
    被告供明在卷，且為原告所不爭執，並有被告提出之空運提
    單1份在卷可佐，堪信為真實。原告固主張於原告網站首頁
    有提供運費試算功能，被告只須進入網站，依畫面指示鍵入
    貨物送達目的地及重量即可進行運費試算云云，然原告接受
    被告委託運送時，未將相關運費計算依據及數額當面告知被
    告，復未提供查詢運費事項之明確資訊，反而期望由被告自
    行上網「試算」（姑不論可否順利查閱、計算、計算結果與
    本件託運費用是否相符等），如此之運費計算方式，實有欠
    明確，難認兩造已就運費數額達成約定。然運費之數額，原
    則上依約定定之，未約定者，按價目表所定給付，無價目表
    者，依習慣定之（類推適用勞務契約相關規定，如民法第48
    3條第2項、第491條第2項、第566條第2項），是雖兩造訂約
    時未約定運費，依上開說明，仍得依原告之價目表或依習慣
    計算本件運費數額，上開託運契約關於此部分必要之點仍得
    確定，自難認本件託運契約不成立，是被告主張兩造未約定
    運費數額，託運契約並不成立云云，委無足採。
(二)、按意思表示之內容有錯誤，或表意人若知其事情即不為意思
    表示者，表意人得將其意思表示撤銷之。但以其錯誤或不知
    事情，非由表意人自己之過失者為限，民法第88條第1項定
    有明文。所謂錯誤係指意思表示之內容或表示行為有錯誤者
    而言，與意思表示之動機有錯誤之情形有別（最高法院51年
    台上字第3311號判例意旨參照）。亦即錯誤，乃指意思表示
    之人對於構成意思表示內涵之效果意思，與其表示於外之表
    示內容，因錯誤或不知而致生齟齬而言，至於形成表意人內
    心效果意思之原因（即動機），就具有重要性之事實認識不
    正確，並非意思表示內容有錯誤。又所謂表意人若知其事情
    即不為意思表示者，主要指表示行為之錯誤而言，例如欲寫
    新臺幣1,000元而誤繕為美金1,000元即是。查被告自承係訴
    外人WILMA KLEIHANS向其訂購貨物，且指定以原告為運送人
    之事實（見本院97年7月22日調解程序筆錄），嗣被告據以
    將上開貨物委請原告運送予訴外人WILMA KLEIHANS收受，並
    在空運提單上勾選收件人付費，則如上述，堪認被告基於客
    戶訂貨之動機，形成其委託原告運送貨物之內心效果意思，
    並有將此效果意思表達於外部之想法，進而找到原告，將同
    一內容之意思告知原告委託運送之事實。據此判斷，被告委
    託原告運送貨物之效果意思與其對外之表示行為一致，並無
    瑕疵可言，難謂有何意思表示錯誤之情事，是被告主張其意
    思表示錯誤，並據以撤銷該意思表示云云，亦屬無據。
(三)、被告另認託運單上載明運費由收件人支付，原告不得向被告
    請求云云，惟查：
(1)、被告因訴外人WILMA KLEIHANS向其訂購11盒防電磁波貼片，
    委託原告以空運方式，將上開貨物運送予該訴外人收受，為
    兩造所不爭執，兩造且已成立上開運送契約，已如上述。準
    此，原告基於運送人之地位，享有運費請求權自屬當然。至
    於負有運費給付義務者，究為託運人即被告或收件人即訴外
    人WILMA KLEIHANS，則依運送契約約定，且應依民法第625
    條第2項第2款之規定，記載於提單上。
(2)、被告委託原告運送上開貨物時，於空運提單付款方式欄勾選
    由收件人支付運費，原告據之將貨物運送予訴外人WILMAKLE
    IHANS收受後，收受人並未付款等情，為兩造所不爭執，且
    有空運提單1份在卷可佐。被告固依空運提單之上開記載，
    主張原告不得向被告請求運費云云。然收件人非物品運送契
    約之當事人，本無支付運費之義務，託運人為物品運送契約
    之相對人，契約主要義務在於向運送人支付約定之運費，託
    運人如不履行此一契約主要義務，即為債務不履行，須負損
    害賠償責任。故於託運人與運送人約定由收件人支付運費之
    場合，應屬民法第268條所謂「第三人負擔契約」之範疇，
    運費支付義務在第三人負擔契約之架構下，本應由收件人負
    支付運費義務，託運人負損害賠償責任。
(3)、然依原告出具之空運提單背面所印「國際契約條款修正」，
    其中「付款責任」條款約定：「即使貴公司給本公司不同的
    付款指示，貴公司仍須首先負責與託運貨物有關之所有費用
    ，包括運費、可能的附加費、海關稅項及關稅估算之稅款（
    其中包括本公司以同額預付之費用）、政府罰金、稅金、本
    公司律師費及法律費用。此外，貴公司亦應負責本公司因將
    託運貨物送回貴公司或因尚未決定如何處理而將託運貨物存
    倉所造成的一切費用。」，被告且自承知悉上開條款約定之
    內容等語（見本院97年7月8日調解程序筆錄），則本件訴外
    人未支付相關運費，依上開條款之約定，被告負有給付運費
    之義務至明。從而，被告抗辯其於託運單上勾選運費由收件
    人支付，原告不得向被告請求，尚非可採。
(四)、被告託運之上開貨物重量固為124公斤，惟經原告計算貨物
    之體積後，改以「材積」重量509.5公斤計算運費為新臺幣3
    67,200元，於折扣新臺幣21,930元後，降為新臺幣354,270
    元（相當於每公斤新臺幣695元【元以下4捨5入】），再加
    計營業稅新臺幣19,853元及燃油附加費新臺幣51,791元（相
    當於每公斤新臺幣102元），總計新臺幣416,914元。惟比較
    被告於97年間分別委託訴外人近鐵運通股份有限公司、菁鼎
    國際物流股份有限公司及臺灣日通國際物流股份有限公司，
    以一般空運之方式運送貨物至南非國，上開公司報價運費每
    公斤分別為新臺幣117元、新臺幣109元及新臺幣121元；燃
    油附加費每公斤分別為新臺幣44元、新臺幣47元、新臺幣44
    元，有報價單3紙在卷可佐。則原告收取之運費較上開通送
    公司高出約6倍之多，然原告並未提出其運送服務較一般運
    送公司優異，而應收取高於一般運送公司費用6倍之證據，
    是本院認為應酌減其運費及燃油附加費之單價，以符契約之
    誠實信用原則。茲審酌原告為快遞公司，其貨物運送時間較
    短，直接送予收件人收受之收件手續較為簡便；一般運送公
    司僅將貨物送達機場，不負責提貨、報關、倉租及最終運送
    至目的地等事宜，業經原告供明在卷，並有被告提出之上開
    報價單上標明貨物運送起訖地點可佐，堪認原告之服務確較
    一般運送公司優異，故本件運費之單價，應於每公斤新臺幣
    121元以上，新臺幣695元以下；燃油附加費，應於每公斤新
    臺幣47元以上，新臺幣102元以下之間，而以運費每公斤新
    臺幣500元、燃油附加費每公斤新臺幣70元計算較為適宜。
    準此，依原告就空運慣例以材積509.5公斤計算之結果，原
    告得向被告請求運費數額為新臺幣254,750元（計算式：500
    ×509.5＝254,750），加計營業稅新臺幣12,738元（計算式
    ：254,750×0.05＝12,738）及燃油附加費新臺幣35,665元
    （計算式：509.5×70＝35,665），總計新臺幣303,153元（
    計算式254,750＋12,738＋35,665＝303,153）。
四、綜上所述，原告依兩造託運契約，請求被告給付運費新臺幣
    303,15 3元，及自本件支付命令送達被告之翌日（即97年5
    月13日）起至清償日止按週年利率百分之5計算之遲延利息
    ，為有理由，應予准許。逾此部分之請求，則無理由，應予
    駁回。
肆、本件係依民事訴訟法第427條第1項適用簡易訴訟程序所為被
    告敗訴之判決，爰依職權宣告假執行。又被告就原告上開勝
    訴部分，聲請供擔保宣告免為假執行，經核並無不合，爰酌
    定相當擔保金額准許之。
伍、本件事證已臻明確，兩造其餘主張及舉證，經審酌與判決結
    果尚不生影響，均不另論述，併予敘明。
陸、據上論結，本件原告之訴為一部有理由，一部無理由，依民
    事訴訟法第79條、第389條第1項第5款、第392條，判決如主
    文。
中    華    民    國    97    年    9    月    12     日
                  民事第一庭    法  官  林昌義
以上正本係照原本做成。
如對本判決上訴，須於判決送達後20日內向本院提出上訴狀。
中    華    民    國    97    年    9    月    12     日
                                書記官  馮玉玲


司法院資訊處製作；財團法人民間司法改革基金會備份。
